【裁判字號】    99,交抗,821
【裁判日期】    990223
【裁判案由】    違反道路交通管理處罰條例
【裁判全文】
臺灣高等法院交通事件裁定             99年度交抗字第821號
抗  告  人
即受處分人  甲○○
上列抗告人因違反道路交通管理處罰條例案件，不服臺灣台北地
方法院，中華民國98年12月23日所為裁定（臺灣台北地方法院98
年度交聲字第4258號），提起抗告，本院裁定如下：
    主  文
抗告駁回。
    理  由
一、抗告意旨略以：抗告人即受處分人甲○○之就診單在當週甚
    至月底就送回台北市衛生局，而抗告人在12月初到衛生所向
    承辦人員拿就診單，已送衛生局，因此抗告人未能提出任何
    就診紀錄或診斷證明云云。
二、原處分意旨略以：受處分人甲○○所有之車牌號碼AXN-736
    號重型機車，於98年11月17日上午11時5分許，停放在台北
    市○○路3號對面設有禁止停車標誌之人行道上，經台北市
    停車管理工程處逕行舉發，嗣經原處分機關即臺北市交通事
    件裁決所調查結果，仍認受處分人有「在設有禁止停車標誌
    之處所停車」之事實明確，於98年12月11日以北市裁罰字第
    裁22-1AF094054號號違反道路交通管理事件裁決書以受處分
    人有「在設有禁止停車標誌之處所停車」之違規事實，依道
    路交通管理處罰條例第56條第1項第4款及道路交通管理事件
    統一裁罰基準及處理細則等規定，裁處受處分人新台幣（下
    同）600元罰鍰。
三、異議意旨略以：受處分人甲○○於98年11月17日，到臺北市
    信義區健康服務中心，抵達當時身體有劇烈疼痛，所以在急
    迫情況下，先暫時停在騎樓或人行道，希望能免罰云云。
四、按汽車停車時，應依下列規定：「…四、設有禁止停車標誌
    、標線之處所不得停車。…」，道路交通安全規則第112條
    第1項第4款定有明文。次按汽車駕駛人停車時，在設有禁止
    停車標誌、標線之處所停車，處新臺幣（下同）600元以上
    1,200元以下罰鍰，道路交通管理處罰條例第56條第1項第4
    款亦定有明文。
五、經查：
  (一)受處分人甲○○所有之車牌號碼AXN-736號重型機車，於98
    年11月17日上午11時5分許，停放在臺北市○○路3號對面人
    行道上設有禁止停車標誌路段，經台北市停車管理工程處逕
    行舉發等事實，為受處分人所不否認，並有舉發採證照片在
    卷可稽（見原審卷第7頁、第8頁）。依該採證照片以觀，受
    處分人之上開車輛確實停放於人行道上，而該路段確設有禁
    止停車標誌，並以箭頭指示「騎樓、人行道」均為禁停範圍
    ，受處分人既不否認有騎乘機車在該處停車之事實，堪認抗
    告人確實有在設有禁止停車標誌之處所停車之違規行為。
  (二)按因避免自己或他人生命、身體、自由、名譽或財產之緊急
    危難而出於不得已之行為，不予處罰，行政罰法第13條固有
    明文，惟該法定阻卻違法事由之要件，須有緊急危難狀態之
    存在，且行為人實施避難行為在客觀上必須係不得已者，而
    其主觀上必須出於救助之意思，又所謂不得已之行為，必須
    通過比例原則之檢驗，亦即其避難行為之目的適當、行為之
    方式應屬「唯一」且「必要」，並應選擇造成損害最小之方
    式為之，始該當之。惟本件受處分人未提出任何就診紀錄或
    診斷證明文件，以供本院查明並證明其確因傷病臨時有該緊
    急危難適狀，況病患本即可向醫院申請就診證明，其辯以就
    診單已送衛生局，致未能提出云云，殊不足採。再依採證照
    片顯示，受處分人停放位置係瀕臨道路之人行道上且該處有
    拉設管制布條，並非醫療機構門口，受處分人應尚須下車牽
    行繞越管制布條始能將機車停放該處，其既仍有相當力氣手
    牽數公斤重之機車繞越管制布條停放車，顯然其辯稱因身體
    劇烈疼痛，急迫之下始違規停車云云，並非當時「唯一」且
    「必要」之手段，尚不符避難行為之要件，可見受處分人所
    辯屬事後卸飾之詞，不足採信，自難據以為解免本案交通違
    規則認之憑藉。本件受處分人有「在設有禁止停車標誌之處
    所停車」之違規事實，事證明確。
六、綜上所述，受處分人確有在設有禁止停車標誌之處所停車之
    違規行為。從而，原處分機關依道路交通管理處罰條例第56
    條第1項第4款之規定，裁處受處分人罰鍰 600元，核無不合
    。原審裁定維持原處分機關之裁罰結果，對受處分人上開爭
    執情詞，亦於理由中論述綦詳，認事用法，均無違誤，受處
    分人仍執前詞提起抗告，為無理由，應予駁回。
據上論斷，道路交通案件處理辦法第26條，刑事訴訟法第 412條
，裁定如主文。
中    華    民    國    99    年    2     月    23    日
                  刑事第十七庭  審判長法  官  王聰明
                                      法  官  陳憲裕
                                      法  官  黃雅芬
以上正本證明與原本無異。
不得再抗告。
                                      書記官  鄭雅云
中    華    民    國    99    年    2     月    24    日

司法院資訊處製作；財團法人民間司法改革基金會備份。
